臺灣桃園地方法院交通事件裁定　　　　　　　　　　九十三年度交聲字第四四七號
　　原處分機關　交通部公路總局新竹區監理所中壢監理站
　　異　議　人　甲○○
　　即受處分人
　　代　理　人　姚萬來
右列受處分人因違反道路交通管理處罰條例案件，對於交通部公路總局新竹區監理所
中壢監理站於九十三年八月三十一日所為之處分（原裁決案號：壢監裁字第裁五三─
Ｄ一Ａ二七一一八三號）聲明異議，本院裁定如左：
    主  文
異議駁回。
    理  由
一、原處分意旨略以：異議人即受處分人甲○○所有之車牌號碼ＳＪ九－六六一號輕
    型機車，於民國九十三年六月三十日下午一時五分許，在行經桃園縣中壢市○○
    路、環中東路路口，因駕駛人未戴安全帽，經執勤警員鳴笛攔停，惟該車駕駛卻
    加速離去，拒絕受檢，由警員逕行舉發異議人所有之前揭輕型機車「一未戴安全
    帽二不聽制止拒絕停車稽查逃逸」違規，遂填掣桃警局交字第Ｄ一Ａ二七一一八
    三號舉發違反道路交通管理事件通知單移送，乃依違反道路交通管理處罰條例第
    七條之二第一項第四款、第二項、第三十一條第六項、第六十條第一項、違反道
    路交通管理事件統一裁罰基準及處理細則第四十一條第四項規定，裁處罰鍰新台
    幣（下同）三千五百元整。
二、異議意旨略以：依行政程序法第十條規定，行政機關行使裁量權，不得逾越法定
    之裁量範圍，並應符合法規授權之目的，又依行政訴訟法第四條第二項規定，逾
    越權限或濫用權利之行政處分，以違法論。裁決書認定聲請人違反道路交通管理
    處罰條例第六十條第一項，新竹區監理所中壢監理站未拍照存照，有違公平原則
    ，對造人未負舉證責任，為此聲明異議，請求撤銷原處分云云。
三、按「機器腳踏車駕駛人或附載座人未依規定戴安全帽者，處駕駛人新臺幣五百元
    罰鍰。」、「汽車駕駛人，駕駛汽車有違反本條例之行為，經交通勤務警察或依
    法令執行交通稽查任務人員制止時，不聽制止或拒絕停車接受稽查而逃逸者，除
    按各該條規定處罰外，處新臺幣三千元以上六千元以下罰鍰。」，道路交通管理
    處罰條例第三十一條第六項、第六十條第一項分別定有明文；又「汽車駕駛人之
    行為有左列情形之一，當場不能或不宜攔截製單舉發者，得對汽車所有人逕行舉
    發處罰：‧‧‧四　不服指揮稽查而逃逸，或聞消防車、救護車、警備車、工程
    救險車之警號不立即避讓‧‧‧前項逕行舉發，應記明車輛牌照號碼、車型等可
    資辨明之資料，查明汽車所有人姓名或名稱、住址後，製單舉發處罰之。」，為
    道路交通管理處罰條例第七條之二第一項第四款、第二項所明文規定，均先予敘
    明。
四、經查：
  (1)異議人甲○○所有之車牌號碼ＳＪ九－六六一號輕型機車，於民國九十三年六月
    三十日下午一時五分許，在行經桃園縣中壢市○○路、環中東路路口，因駕駛人
    未戴安全帽，經執勤警員鳴笛攔停，惟該車駕駛卻加速離去，拒絕受檢，由警逕
    行舉發異議人所有之前揭輕型機車「一未戴安全帽二不聽制止拒絕停車稽查逃逸
    」違規，遂填掣桃警局交字第Ｄ一Ａ二七一一八三號舉發違反道路交通管理事件
    通知單移送原處分機關等情，有前揭舉發違反道路交通管理事件通知單在卷可稽
    。雖異議人否認有前揭違規行為，惟證人即舉發本件違規事件之警員張啟華於本
    院九十三年十月四日訊問時，到庭結證：「當日下午我於強國路與環中東路路口
    執行路檢勤務，約一點五分左右，我跟同事在該路口發現該ＳＪ九－六六一號機
    車，該機車沿著強國路往環中東路方向行駛，那個人沒有戴安全帽，騎乘的人是
    一位男子‧‧‧我是騎乘警用機車，當時我們是把機車停下來，人站在路口，發
    現機車騎士沒戴安全帽，我有吹哨子鳴笛，距離那位機車騎士約三、四公尺，他
    當時也知道我要攔他，那位騎士是年輕人約二十幾歲，他看到我攔他，我看到他
    有調頭，他的速度約有三、四十公里左右，我看到車牌時間差不多有一、二秒時
    間，我可以肯定車號不會記錯，因為我們發現有違規的話，我們會立刻將車號、
    時間、地點記載在盤查表上面，回去再查是不是失竊車輛，若是失竊車輛就不會
    告發‧‧‧我們有上前做取締的動作」等語，核與桃園縣警察局員警工作記錄簿
    上之記載相符。又本件交通違規之時間距本院訊問證人張啟華僅三個月左右，證
    人既能清楚詳細描述當時機車違規狀況，是堪信證人之證詞為真實，可予採信。
  (2)公務員基於職務上權力，依法就特定之具體事件所為具公法上效果之單方行政行
    為，稱為行政處分。立法者為避免公務員之一切行政行為均需預留證據以證其實
    ，則國家行政勢必窒礙難行，因此賦予行政機關制定違反道路交通事件統一裁罰
    標準及處理細則，使執勤警員得當機處分，以維護交通秩序、安全；基於公務員
    為公法上行為具有公信力之原則，該行政處分及據以處分之事實當可被推定為真
    正，此與民事訴訟法第三百五十五條第二項：「文書依其程式及意旨得認作公文
    書者，推定其為真正」之情形相類似，刑事訴訟法就犯罪證據有關之規定中，與
    屬行政秩序罰之交通違規裁罰本質不合之部分，自不在準用之列（臺灣高等法院
    八十五年度交抗字第一八五號裁定參照）。本件取締員警張啟華與異議人不相識
    ，僅因發現機車駕駛人違規且拒絕停車接受稽查而逃逸，始逕行舉發，應無捏造
    事實，違法取締之必要，其本於維護交通秩序、安全職責所為之舉發，自應受到
    合法、正確之推定。又警方取締交通違規事件，其以照相方式取證者，固足為違
    規之證明，惟警員當場舉發者，員警基於本身之目睹、耳聞，亦為違規人違規之
    證明，非必所有之違規事件，均需有照相方足為違規之證據。況警察執行勤務，
    事項繁瑣，且違規情形一過即逝，並非長期存在，何能要求警察必備有照相機取
    證？況道路交通管理處罰條例第七條之二第一項第四款已明文規定：「汽車駕駛
    人之行為有左列情形之一，當場不能或不宜攔截製單舉發者，得對汽車所有人逕
    行舉發處罰：‧‧‧四　不服指揮稽查而逃逸，或聞消防車、救護車、警備車、
    工程救險車之警號不立即避讓」，本件證人張啟華於目睹機車駕駛違規未戴安全
    帽，且拒絕停車接受稽查而逃逸之行為，或因為避免因上前跟隨追捕而造成機車
    騎士心理壓力，而產生不測之危險，或為避免造成自身之危險，其並未當場追捕
    違規機車，仍與前揭道路交通管理處罰條例之規定相符，並無違誤。是異議人辯
    稱本件無拍攝照片資為證據云云，尚不足採。
五、綜上所述，異議人之機車確有因該機車駕駛人未戴安全帽，並拒絕停車接受稽查
    而逃逸之違規行為。從而，原裁決機關援引道路交通管理處罰條例第三十一條第
    六項、第六十條第一項規定，裁處異議人即機車所有人罰鍰新台幣三千五百元，
    並無不合。異議人猶執陳詞否認而聲明異議，指摘原處分不當，非有理由，應予
    駁回。
據上論斷，應依道路交通管理處罰條例第八十七條第二項、道路交通案件處理辦法第
十九條，裁定如主文。
中      華      民      國    九十三    年      十      月    二十七    日
                                    臺灣桃園地方法院交通法庭
                                        法  官   林　春　鈴
右正本證明與原本無異。
如不服本裁定，應於裁定送達後五日內向本院提出抗告狀。
                                        書記官   江  世  亨
中　　　華　　　民　　　國　　九十三　　年　　　十　　　月　　二十七　　日
